【裁判字號】    97,交抗,1255
【裁判日期】    970930
【裁判案由】    違反道路交通管理處罰條例
【裁判全文】
臺灣高等法院交通事件裁定      97年度交抗字第1246至1255號
  抗  告  人  交通部公路總局新竹區監理所桃園監理站
  受處分人    甲○○○○○○○.
                      統一編號.
上列抗告人因違反道路交通管理處罰條例案件，不服臺灣桃園地
方法院，中華民國97年8月20日所為裁定（97年度交聲字第364、
365、366、367、368、369、370、371、372、373號），提起抗
告，本院裁定如下：
    主  文
原裁定撤銷，發回臺灣桃園地方法院。
    理  由
一、抗告意旨略以：
(一)針對行經高速公路收費站未依規定繳費應如何裁罰，交通部
    前於民國（下同）95年9月21日以交路字第0950009 048號函
    釋在案（證一），函文說明二、說明三略以：「查汽車行駛
    於應繳費之公路，不依規定繳費者，處汽車所有人或駕駛人
    新台幣三千元以上六千元以下罰鍰，並追繳欠費，於道路交
    通管理處罰條例第27條已有明文，故行經高速公路收費站未
    依規定繳費，當可援依上開規定處罰並無疑義。... （略）
    汽車行經收費站未依指示車道過站而續有未依規定繳費之行
    為，當另有前揭說明同條例第27條規定處罰之適用」。惟不
    依規定繳費者，是否以駛經高速公路收費站未「當場」收取
    （含電子收費自動扣款）通行費，即構成該條處罰要件，並
    以該通過收費站行為時間，為違規行為成立之日起算三個月
    舉發效期，法無明定。目前 ETC車道每月欠費數約三十餘萬
    筆，倘過站時未當場扣款成功，不經通知限期補繳，即逕以
    不依規定繳費予以舉發，甚不合理，亦未能保障用路人之權
    益，恐引發執法爭議及巨大民怨，亦失政府推動 ETC政策「
    便捷行車、智慧交通、優質生活」之美意。
(二)按道路交通管理處罰條例第90條規定：「違反本條例之行為
    ，自行為成立之日起；行為有連續或繼續之狀態者，自行為
    終了之日起，逾三個月不得舉發」。就 ETC之違規態樣，未
    申裝E通機誤闖ETC車道，過站時間為違規行為成立之日，本
    局依本條例第33條第 3項規定，以行駛高速公路，於駛進收
    費站時，未依標誌、標線指示行駛過站繳費，予以舉發。另
    ETC 車道通行費未能當場扣款成功時（諸如IC卡餘額不足、
    非可歸責於用路人之E通機系統故障或非E通機申裝戶誤闖ET
    C 車道等因素），因車道為無人收費車道，無法當場即時繳
    費，依規費法第14條後段但書規定：「... 屬於各機關學校
    依法令規定通知繳納者，由業務主管機關訂定繳納期限」，
    故有「欠費追補繳期」供用路人於期限內依規定繳費之補繳
    機制，為前述規定之「行為有連續或繼續之狀態者」之適用
    ，故欠費行為之「行為終了之日」應有補繳期限終止日，法
    理甚明。本案針對欠費逾補繳期限仍未繳納之案件，依同條
    例第27條第 l項予以舉發，並以該補繳期限終止日之次日，
    為不依規定繳費違規行為成立之日，起算三個月舉發效期，
    應無疑義。
(三)另查規費法第 14條規定：「規費於繳費義務人申請辦理第7
    條各款事項或使用第 8條各款項目時徵收之。但依其性質係
    於完成申請辦理事項後，始予徵收者，或屬於各機關學校依
    法令規定通知繳納者，由業務主管機關訂定繳納期限」，據
    此，依公路法第24條第 2項授權訂定之「公路通行費徵收管
    理辦法」第15條與本局所訂「電子收費申裝及欠費追繳作業
    注意事項」第19點，均有依規費法第14條但書規定「依法令
    規定通知繳納者」訂定繳納期限。（證二），有「欠費追補
    繳期」供用路人於期限內依規定繳費之補繳機制，為前述規
    定「行為有連續或繼續之狀態者」之適用，故欠費行為之「
    行為終了之日」為補繳期限終止日，法理甚明。本案針對欠
    費逾補繳期限仍未繳納之案件，依同條例第27條第 1項予以
    舉發，並以該補繳期限終止日之次日，為不依規定繳費違規
    行為成立之日，起算三個月舉發效期，應無疑義。另依臺灣
    高等法院97年度交抗字第800、802、803、804號裁定（證三
    ），均認同應先有「欠費追補繳期」供用路人於期限內依規
    定繳費之補繳機制，為前述規定「行為連續或繼續之狀態者
    」之適用，故欠費行為有關 ETC通行費逾期未繳，其舉發應
    以欠費補繳期限終止日之次日起，算至三個月內，就欠費之
    車輛使用人或車主，經通知後，仍未依期限補繳者，才視為
    拒繳行為，並依道路交通管理處罰條例第27條第 l項規定移
    送國道公路警察局舉發。
(四)又按道路交通管理處罰條例關於使用費用繳納之規定，計有
    第27條第 1項，汽車行駛於應繳費之公路應繳納之通行費，
    及第56條第 2項，在道路收費停車處所停車應繳納之停車費
    ，二者均屬公法上金錢給付義務之性質，此觀之規費法第 8
    條第1項第1款甚明。而於94年2月5日該條例第56條立法修正
    前，二者處罰型態同為「不依規定繳費者」，惟上開立法修
    正後，第56條第 2項處罰型態修正為「書面通知駕駛人於七
    日內補繳... 『逾期再不繳納』，揆諸其修正理由，原提案
    說明認「停車」本身不具規範違反性，且駕駛人往往疏忽未
    繳納該費用，是停車費繳交義務之違反，僅係公法上金錢給
    付義務之給付遲延，主張該條例原第56條第 1項第11款「在
    道路收費停車處所停車不依規定繳納」之處罰予以刪除，雖
    嗣後依黨團協商結果將其改列同條第 2項仍予處罰，惟參酌
    修正後之處罰型態改為「逾期再不繳納」，可認立法者認其
    規範違反性非於「停車未繳費」之行為，而係「經通知補繳
    後逾期仍未繳納」之行為。反觀同條例第27條第1項自86年1
    月22日迄今未予修正，著眼在於我國以往使用公路、橋樑、
    隧道或渡輪之收費均採人工收費方式，故駕駛人行駛於上開
    地點不依規定繳費，乃明知未繳費而強行通過收費處所之行
    為，難諉為疏忽所致；但邇來電子收費設備之採用，部分取
    代傳統人工收費方式，駕駛人於行駛前雖有注意票證餘額是
    否足敷繳費之義務，惟其駕駛過程中難以時刻觀察該票證餘
    額，且通過收費處所發覺餘額不足時，亦難有立即停止駕駛
    並補足餘額之機會，此於高速行駛之公路上尤其明顯，是若
    駕駛人行駛於採用電子收費設備之上開地點不依規定繳費，
    是否仍一致認定其確有不繳費之故意及具有規範違反性，已
    非無疑。據此，本於上開條例第27條第 1項汽車行駛於應繳
    費之公路應繳納之通行費及第56條第 2項在道路收費停車處
    所停車應繳納之停車費均屬公法上金錢給付義務之特質，於
    該條例第27條第 1項在非人工收費之電子設備收費情形，未
    及比照同條例第56條第 2項修正為「通知駕駛人補繳... 逾
    期再不繳納」前，仍應作相同之解釋，即認在行駛於應繳費
    並使用電子收費設備之上開處所此特殊情形下，該條例第27
    條第 1項之「不依規定繳費」應解釋為「經通知補繳後逾期
    仍未繳納」之行為。
(五)又上開二種公法上金錢給付義務之給付遲延型態，本應適用
    規費法之相關規定予以徵收，道路交通管理處罰條例特別明
    文加以處罰，此乃立法者基於加強道路交通管理、維護交通
    秩序、確保交通安全所為之立法決定，非司法機關可得審查
    範圍，然非謂其費用之繳納可排除規費法相關規定之適用；
    是按規費法第2條第1項之規定，應適用公路法關於規費徵收
    之規定，復按依據公路法第24條第 2項之規定，授權交通部
    訂立之公路通行費徵收管理辦法及交通部臺灣區○道○○○
    路局電子收費申裝及欠費追繳作業注意事項第17點：「除第
    16點外，用路人可自行於規定期限內至指定地點繳納通行費
    及『欠費自動補繳作業處理費』，因系統因素致無法完成扣
    款交易者，不另收『欠費自繳作業處理費』」、「逾規定期
    限未繳納者，由本局查明車主資料後，交營運單位寄發『補
    繳通行費及作業處理費通知單』通知補繳通行費及『欠費通
    知補繳作業處理費』，因系統因素致無法完成扣款交易者，
    不另收『欠費通知補繳作業處理費』、「用路人應於通知單
    所列之繳費期內完成補繳程序，逾期未繳納則移送相關警察
    單位依法處理」，本件關於汽車行駛於應繳納通行費之國道
    高速公路未依規定繳納，應由營運單位即遠通電收股份有限
    公司寄發補繳通行費通知單通知駕駛人補繳通行費，逾期未
    繳納者，再移送警察單位依道路交通管理處罰條例第27條第
    1項規定依法舉發之。
(六)同條例第90條創設舉發機關之舉發權時效之概念，且與處罰
    機關之裁處權時效同時併存，係為保障人民權益，且有督促
    舉發機關就交通秩序罰為迅速、及時之處理，不致因無時效
    之規定而導致人民將永久受到追訴處罰之不確定性，殊值贊
    同，然舉發權之行使，究需以舉發權之存在為前提，易言之
    ，需駕駛人有違反道路交通管理處罰條例之行為存在，警察
    機關方有舉發權應及時行使之義務發生。而道路交通管理處
    罰條例第27條第 1項之「不依規定繳費」在電子收費設備之
    情形係指「經通知補繳後逾期仍未繳納」，業經說明如前，
    是駕駛人在經通知補繳期限前，當事人是否有「汽車行駛於
    應繳費之公路不依規定繳費」之違規事實，仍屬不確定狀態
    ，警察機關尚無舉發權，是本件抗告人於補繳期限為96年 7
    月10日屆滿後仍未補繳費用，其違規行為方屬成立，則舉發
    單位於96年10月 5日即三個月內開單舉發，並無違反交通管
    理處罰條例第90條之規定。反之，如認為本件當事人之違規
    行為成立日期不應解釋如上，倘若用路人故意遷移住址，可
    能導致營運單位無法在三個月內完成補費催繳程序，則當事
    人即利用該條例第90條規定作為不罰之理由，此應非該條例
    之本旨。是本案之舉發，依前所述方合於立法意旨，原審之
    裁定顯屬有誤。請撤銷原裁定，更為適當之裁定。
二、原裁定意旨略以：
(一)原處分意旨以抗告人即受處分人東榕建材行所有之車牌號碼
    3P－0638號、0938－MW號號自用小貨車，於附表所示之時間
    ，在通過附表所示之收費站時，因有「汽車行駛於應繳費之
    公路不依規定繳費（卡片餘額不足）」之違規，經遠通電收
    股份有限公司（以下簡稱遠通公司）依交通部臺灣區○道○
    ○○路電子收費申裝及欠費追繳作業注意事項規定，依附表
    所示之郵局掛號信函通知受處分人應於96年7月10日前補繳
    ，但受處分人仍未依期限補繳，經如附表所示舉發機關以受
    處分人有違反道路交通管理處罰條例第27條第1項規定之「
    汽車行駛於應繳費之公路不依規定繳費（卡片餘額不足）」
    行為掣單，經將舉發通知單送達受處分人後，受處分人於舉
    發違反道路交通管理事件通知單（以下簡稱舉發通知單）上
    所載之應到案日期（96年11月4日）前提出申訴，經交通部
    公路總局新竹區監理所桃園監理站（以下簡稱原處分機關）
    請舉發機關調查後，仍認受處分人有前述違規行為，聲請依
    道路交通管理處罰條例第27條第1項、處理細則第43條、第
    44條暨基準表之規定，就受處分人有如附表所示之違反道路
    交通管理處罰條例規定之行為，各裁處罰鍰新臺幣（下同）
    三千元。
(二)按汽車行駛於應繳費之公路、橋樑、隧道或輪渡，不依規定
    繳費者，處汽車所有人或駕駛人3,000元以上6,000元以下罰
    鍰，並追繳欠費，道路交通管理處罰條例第27條第 1項定有
    明文。又違反道路交通管理處罰條例之行為，自行為成立之
    日起；行為有連續或繼續之狀態者，自行為終了之日起，逾
    3個月不得舉發，道路交通管理處罰條例第 90條前段定有明
    文。揆諸其立法目的在避免法律關係遲不確定致生法秩序不
    安定之結果，並同時保障人民權益。
(三)經查受處分人所有前揭自用小客車，於附表所示之時、地，
    因有「汽車行駛於應繳費之公路不依規定繳費（卡片餘額不
    足）」之違規行為，原舉發機關乃於96年10月 5日製單舉發
    等情，此為受處分人所不爭執，並有該舉發違反道路交通管
    理事件通知單及所附採證照片附卷可稽。而本案之通行費補
    繳通知單，經遠通公司交付臺灣郵局股份有限公司桃園郵局
    以附表所示之掛號信函，向受處分人設在桃園縣龜山鄉○○
    街38巷4號1樓之營利事業登記處所送達，並有「陳嘉銘」之
    印章蓋於掛號郵件簽收單上，受處分人並於96年10月17日向
    原處分機關提出申訴等情，此有營利事業登記基本資料查詢
    、臺灣桃園郵局股份有限公司桃園郵局97年 4月30日桃郵字
    第0970200135號函、交通違規陳述單及查詢單等件附卷可稽
    。觀之前開臺灣郵政股份有限公司桃園郵局於97年 4月30日
    以桃郵字第0970200135號函所檢附之掛號郵件收據影本上蓋
    有「陳嘉銘」之印章，本案通行費補繳通知單經合法送達予
    受處分人，是受處分人有已收受通行費補繳通知單，而未於
    規定期限內補繳費用之違規事實。
(四)惟本件受處分人所有前開自用小貨車，係於附表所示之違規
    時間行駛於應繳費之公路不依規定繳費，則受處分人違規行
    為成立之日距離附表所示舉發之日，顯已逾 3個月的期間，
    按上規定，本件自屬不得舉發。雖依通知單所載，舉發單位
    是以96年 7月11日為行為時間，然此實際上乃指遠通公司通
    知受處分人補繳 ETC通行費最後期限之翌日，此觀該舉發通
    知單違規事實欄所載內容即明。然受處分人未於通知期限內
    補繳通行費，係其行駛於應繳費之公路不依規定繳費之違規
    行為發生後之另一逾期補繳 ETC通行費之行為，二者不容混
    為一談，況法律之解釋，應以可能之文義為其最大範圍，道
    路交通管理處罰條例第90條前段，既已明文規定主管機關必
    須「自行為成立之日起；行為有連續或繼續之狀態者，自行
    為終了之日」起算 3個月內舉發，則所謂之「行為」應指違
    規行為日，而非指主管機關或營運單位通知補繳 ETC通行費
    之「補繳期限終止日」甚明，是原舉發機關雖以書函催促車
    主補繳費用，然尚不因此而延長道路交通管理處罰條例所定
    之法定舉發時效限制，亦非可據以變更該部車輛違反作為義
    務漏未繳費之交通違規行為認定時點，否則將使舉發期限不
    斷延後，造成違規事實處於長期不確定之狀態，不僅非立法
    本意，且亦已超出前揭法條之文義解釋範圍。至交通部臺灣
    區○道○○○路局95年12月22日召開「研商處理95年 7月份
    ETC 通行費欠費舉發案件會議」決議，所謂「行為終了之日
    」應為補繳期限終止日，然該決議與前開法律之明文規定相
    違，自不得作為適用之依據。原處分機關就本件依法不得舉
    發之行為遽予裁罰，顯有未洽，依法應予以撤銷，而改諭知
    受處分人不罰，固非無見。
三、惟查：
(一)按汽車行駛於應繳費之公路、橋樑、隧道或輪渡，不依規定
    繳費者，處汽車所有人或駕駛人三千元以上六千元以下罰鍰
    ，並追繳欠費，道路交通管理處罰條例第27條第 1項定有明
    文。又違反道路交通管理處罰條例之行為，自行為成立之日
    起；行為有連續或繼續之狀態者，自行為終了之日起，逾三
    個月不得舉發，道路交通管理處罰條例第90條前段固亦定有
    明文。揆諸其立法目的在避免法律關係遲不確定致生法秩序
    不安定之結果，並同時保障人民權益。
(二)本件受處分人所有前揭自用小客車，於附表所示之時、地，
    因有「汽車行駛於應繳費之公路不依規定繳費（卡片餘額不
    足））」之違規行為，原舉發機關乃於96年10月 5日掣單舉
    發等情，此為受處分人所不爭執，亦有該舉發違反道路交通
    管理事件通知單及所附採證照片附卷可稽，此部分之事實，
    應堪認定。
(三)本案之通行費補繳通知單，經遠通公司交付臺灣郵局股份有
    限公司桃園郵局以附表所示之掛號信函，向受處分人設在桃
    園縣龜山鄉○○街38巷4號1樓之營利事業登記處所送達，於
    96年6 月28日由受處分人之陳嘉銘收受，並有「陳嘉銘」之
    印章蓋於掛號郵件簽收單上，受處分人並於96年10月17日向
    原處分機關提出申訴等情，此有營利事業登記基本資料查詢
    、臺灣桃園郵局股份有限公司桃園郵局97年 4月30日桃郵字
    第0970200135號函、交通違規陳述單及查詢單等件附卷可稽
    。觀之前開臺灣郵政股份有限公司桃園郵局於97年 4月30日
    以桃郵字第0970200135號函所檢附之掛號郵件收據影本上蓋
    有「陳嘉銘」之印章，本案通行費補繳通知單經合法送達予
    受處分人，是受處分人有已收受通行費補繳通知單，而未於
    規定期限內補繳費用之違規事實，亦堪以認定。
(四)按道路交通管理處罰條例關於使用費用繳納之規定，計有第
    27條第 1項汽車行駛於應繳費之公路應繳納通行費及第56條
    第 2項在道路收費停車處所停車應繳納之停車費，二者均屬
    公法上金錢給付義務之性質。94年2月5日該條例第56條立法
    修正前，二者處罰型態同為「不依規定繳費者」，惟上開立
    法修正後，第56條第 2項處罰型態修正為「書面通知駕駛人
    於七日內補繳，『逾期再不繳納』」，揆諸其修正理由，原
    提案說明認「停車」本身不具規範違反性，且駕駛人往往疏
    忽未繳納該費用，是停車費繳交義務之違反，僅係公法上金
    錢給付義務之給付遲延，主張該條例原第56條第 1項第11款
    「在道路收費停車處所停車不依規定繳納」之處罰予以刪除
    ，雖嗣後依黨團協商結果將其改列同條第二項仍予處罰，惟
    參酌修正後處罰型態改為「逾期再不繳納」，可認立法者認
    其規範違反性非於「停車未繳費」之行為，而係「經通知補
    繳後逾期仍未繳納」之行為。反觀，同條例第27條第 1項自
    86年 1月22日迄今未予修正，著眼在於我國以往使用公路、
    橋樑、隧道或渡輪之收費均採人工收費方式，故駕駛人行駛
    於上開地點不依規定繳費，乃明知未繳費而強行通過收費處
    所之行為，難諉為疏忽所致；但邇來電子收費設備之採用，
    部分取代傳統人工收費方式，駕駛人於行駛前雖有注意票證
    餘額是否足敷繳費之義務，惟其駕駛過程中難以時刻觀察該
    票證餘額，且通過收費處所發覺餘額不足時，亦難有立即停
    止駕駛並補足餘額之機會，此於高速行駛公路上尤其明顯，
    是若駕駛人行駛於採用電子收費設備之上開地點不依規定繳
    費，是否仍一致認定其確有不繳費之故意及具有規範違反性
    ，已非無疑。據此，本於上開條例第27條第 1項汽車行駛於
    應繳費之公路應繳納之通行費及第56條第 2項在道路收費停
    車處所停車應繳納之停車費，均屬公法上金錢給付義務之特
    質，於該條例第27條第 1項在非人工收費之電子設備收費情
    形，未及比照同條例第56條第 2項修正為「通知駕駛人補繳
    ，逾期再不繳納」前，仍應作相同之解釋，即認在行駛於應
    繳費並使用電子收費設備之上開處所此特殊情形下，該條例
    第27條第 1項之「不依規定繳費」應解釋為「經通知補繳後
    逾期仍未繳納」之行為。
(五)又上開二種公法上金錢給付義務之給付遲延型態，本應適用
    規費法之相關規定予以徵收，道路交通管理處罰條例特別明
    文加以處罰，此乃立法者基於加強道路交通管理、維護交通
    秩序、確保交通安全所為之立法決定，非司法機關可得審查
    範圍，然非謂其費用之繳納可排除規費法相關規定之適用；
    是按規費法第2條第1項規定，應適用公路法關於規費徵收之
    規定，復按，公路法第24條第 2項授權交通部訂立之公路通
    行費徵收管理辦法及交通部臺灣區○道○○○路局電子收費
    申裝及欠費追繳作業注意事項第17點：「除第十六點外，用
    路人可自行於規定期限內至指定地點繳納通行費及『欠費自
    動補繳作業處理費』，因系統因素致無法完成扣款交易者，
    不另收『欠費自繳作業處理費』」、「逾規定期限未繳納者
    ，由本局查明車主資料後，交營運單位寄發『補繳通行費及
    作業處理費通知單』通知補繳通行費及『欠費通知補繳作業
    處理費』，因系統因素致無法完成扣款交易者，不另收『欠
    費通知補繳作業處理費』」、「用路人應於通知單所列之繳
    費期限內完成補繳程序，逾期未繳納則移送相關警察單位依
    法處理」，本件關於汽車行駛於應繳納通行費之國道高速公
    路，未依規定繳納，應由營運單位即遠通電收股份有限公司
    寄發補繳通行費通知單通知駕駛人補繳通行費，逾期未繳納
    者，再移送警察單位依道路交通管理處罰條例第27條第1項
    規定依法舉發之。
(六)道路交通管理處罰條例第90條創設舉發機關之舉發權時效之
    概念，且與處罰機關之裁處權時效同時併存，係為保障人民
    權益，且有督促舉發機關就交通秩序罰為迅速、及時之處理
    ，不致因無時效之規定而導致人民將永久受到追訴處罰之不
    確定性，殊值贊同，然舉發權之行使，究需以舉發權之存在
    為前提，易言之，需駕駛人有違反道路交通管理處罰條例之
    行為存在，警察機關方有舉發權應及時行使之義務發生。而
    道路交通管理處罰條例第27條第 1項之「不依規定繳費」在
    電子收費設備之情形係指「經通知補繳後逾期仍未繳納」，
    業經說明如前，是駕駛人在經通知補繳期限前，抗告人是否
    有「汽車行駛於應繳費之公路不依規定繳費」之違規事實，
    仍屬不確定狀態，警察機關尚無舉發權，依據卷附遠通公司
    函之記載本件受處分人係於96年 6月28日收受遠通公司補繳
    通知，補繳期限屆滿後仍未補繳費用，其違規行為方屬成立
    ，舉發單位於同年10月 5日即三個月內開單舉發，並無違反
    交通管理處罰條例第90條之規定。反之，如認為本件抗告人
    之違規行為成立日期不應解釋如上，倘若用路人故意遷移住
    址，可能導致營運單位無法在三個月內完成補費催繳程序，
    則抗告人即利用該條例第90條規定作為不罰之理由，此應非
    該條例之本旨。至原審裁定雖引本院97年度交抗字第941 號
    與臺灣高等法院台中分院97年度交抗字第31號，認為所謂之
    「行為」係指違規行為日，而非主管機關所命「補繳期限終
    了日」，但卷附之本院97年交抗字第19、26、27號、第800
    、802、803、804號裁定，則肯認前揭補繳機制，認定所謂
    之「行為」應指主管機關或營運單位通知補ETC通行費之「
    補繳期限終止日」，則該項見解是否不足取之理由，以及前
    述道路交通管理處罰條例關於使用費用繳納之規定，計有第
    27條第1項，汽車行駛於應繳費之公路應繳納之通行費，及
    第56條第2項在道路收費停車處所停車應繳納之停車費，二
    者是否均有「補繳機制」，即有調查審認詳加論述之必要。
五、原審詳述理由，認受處分人有上開「已收受通行費補繳通知
    單，而未於規定期限內補繳費用之違規事實」，核無不合。
    惟原審未審究道路交通管理處罰條例第27條、第56條規定之
    繳納意旨，及第56條修正意旨，是否有【應作相同之解釋，
    即認在行駛於應繳費並使用電子收費設備之上開處所此特殊
    情形下，該條例第27條第1項之「不依規定繳費」應解釋為
    「經通知補繳後逾期仍未繳納」之行為】之情形，即逕認「
    本件受處分人所有前開自用小貨車，係於附表所示之違規時
    間行駛於應繳費之公路不依規定繳費，則受處分人違規行為
    成立之日距離附表所示舉發之日，顯已逾三個月的期間，按
    上規定，本件自屬不得舉發」，自嫌速斷。況受處分人之上
    開違規，係卡片餘額不足，與同條例第33條第3項所處罰之
    非裝設該設備車輛而擅闖專用車道之違規，已有不同，且高
    速公路行車有限速，非如同人工收費情形，上開所引法律所
    為解釋，是否全然無據，仍非無疑。再者，受處分人於同一
    短暫時間，大量違規前後即有本件十件，嗣亦陳稱有補繳意
    願，惟對是否需另繳80元費用因有意見而未繳，依原審卷附
    裁決書明細表所載，本件受處分人除上開十件違規外，之後
    更有多件，則受處分人是否確有不繳費之故意及具有規範違
    反性，實非無疑。受處分人何以有此情況，又其每次違規前
    餘額為何，均待釐清，是抗告人指摘原裁定不當，非無理由
    ，為兼顧受處分人審級利益，自應將原審裁定均撤銷，並發
    回原審詳予調查後，另為適當之裁定。
據上論斷，應依道路交通案件處理辦法第26條，刑事訴訟法第41
3條前段，裁定如主文。
中    華    民    國    97    年    9    月    30    日
                  刑事第五庭    審判長法  官  吳  敦
                                      法  官  陳春秋
                                      法  官  張傳栗
以上正本證明與原本無異。
不得再抗告。
                                      書記官  李佩真
中    華    民    國    97    年    10    月    2     日
附表
┌─┬───────┬───┬────┬───┬─────┬───────┐
│編│  裁決書字號  │ 違規 │  違規  │ 舉發 │ 舉發機關 │命補繳通知單郵│
│號│（舉發通知單  │ 時間 │  地點  │ 日期 │          │局簽收單編號  │
│  │  字號）      │      │        │      │          │              │
├─┼───────┼───┼────┼───┼─────┼───────┤
│(一)│52—ZFP011055 │96年5 │國道1 號│96年10│國道公路警│00000000000000│
│  │（公警局交字第│月20日│樹林收費│月5 日│察局第六警│              │
│  │ZFP011055號） │1 時14│站南向第│      │察隊樹林分│              │
│  │              │分    │12車道  │      │隊        │              │
├─┼───────┼───┼────┼───┼─────┼───────┤
│(二)│52—ZFP011119 │96年5 │國道1 號│96年10│國道公路警│00000000000000│
│  │（公警局交字第│月22日│樹林收費│月5 日│察局第六警│              │
│  │ZFP011119 號）│21時46│站北向第│      │察隊樹林分│              │
│  │              │分    │11車道  │      │隊        │              │
├─┼───────┼───┼────┼───┼─────┼───────┤
│(三)│52—ZFP011120 │96年5 │國道1 號│96年10│國道公路警│00000000000000│
│  │（公警局交字第│月23日│樹林收費│月5 日│察局第六警│              │
│  │ZFP011120 號）│3 時9 │站南向第│      │察隊樹林分│              │
│  │              │分    │12車道  │      │隊        │              │
├─┼───────┼───┼────┼───┼─────┼───────┤
│(四)│52—ZFP011249 │96年5 │國道1 號│96年10│國道公路警│00000000000000│
│  │（公警局交字第│月30日│樹林收費│月5 日│察局第六警│              │
│  │ZFP011249 號）│23時31│站北向第│      │察隊樹林分│              │
│  │              │分    │11車道  │      │隊        │              │
├─┼───────┼───┼────┼───┼─────┼───────┤
│(五)│52—ZFP011250 │96年5 │國道1 號│96年10│國道公路警│00000000000000│
│  │（公警局交字第│月30日│樹林收費│月5 日│察局第六警│              │
│  │ZFP011250 號）│23時47│站南向第│      │察隊樹林分│              │
│  │              │分    │12車道  │      │隊        │              │
├─┼───────┼───┼────┼───┼─────┼───────┤
│(六)│52—ZIP002322 │96年5 │國道1 號│96年10│國道公路警│00000000000000│
│  │（公警局交字第│月14日│七堵收費│月5 日│察局第九警│              │
│  │ZIP002322 號）│23時32│站北向第│      │察隊七堵小│              │
│  │              │分    │7車道   │      │隊        │              │
├─┼───────┼───┼────┼───┼─────┼───────┤
│(七)│52—ZIP002323 │96年5 │國道1 號│96年10│國道公路警│00000000000000│
│  │（公警局交字第│月19日│七堵收費│月5 日│察局第九警│              │
│  │ZIP002323 號）│21時42│站北向第│      │察隊七堵小│              │
│  │              │分    │7車道   │      │隊        │              │
├─┼───────┼───┼────┼───┼─────┼───────┤
│(八)│52—ZAQ024285 │96年5 │國道1 號│96年10│國道公路警│00000000000000│
│  │（公警局交字第│月2 日│泰山收費│月5 日│察局第一警│              │
│  │ZAQ024285 號）│10時14│站北向第│      │察隊泰山分│              │
│  │              │分    │10車道  │      │隊        │              │
├─┼───────┼───┼────┼───┼─────┼───────┤
│(九)│52—ZAQ024290 │96年5 │國道1 號│96年10│國道公路警│00000000000000│
│  │（公警局交字第│月2日1│泰山收費│月5 日│察局第一警│              │
│  │ZAQ024290 號）│2 時48│站南向第│      │察隊泰山分│              │
│  │              │分    │11車道  │      │隊        │              │
├─┼───────┼───┼────┼───┼─────┼───────┤
│(十)│52—ZAQ024300 │96年5 │國道1 號│96年10│國道公路警│00000000000000│
│  │（公警局交字第│月2 日│泰山收費│月5 日│察局第一警│              │
│  │ZAQ024300 號）│17時50│站南向第│      │察隊泰山分│              │
│  │              │分    │11車道  │      │隊        │              │
└─┴───────┴───┴────┴───┴─────┴───────┘


司法院資訊處製作；財團法人民間司法改革基金會備份。
